臺灣高等法院刑事判決　　　　　　　　　　　　　　　九十三年度上訴字第八五號
　　上　訴　人
　　即　被　告　甲○○
　　選任辯護人
　　兼送達代收人　李淑寶律師
右上訴人因強盜案件，不服臺灣士林地方法院九十二年度訴字第一四四號，中華民國
九十二年十一月十八日第一審判決（起訴案號：臺灣士林地方法院檢察署九十一年度
偵字第二六一五號），提起上訴，本院判決如左：
    主  文
上訴駁回。
    事  實
一、甲○○意圖為自己不法所有，於民國九十年八月一日上午八時二十分許，在台北
    縣汐止市○○○路○段一七五號養雞場前，蒙面並頭戴安全帽侵入車號三Ｂ─七
    三一六號自小客車右前座，持類似瑞士刀足以刺傷人體客觀上可為兇器之小刀，
    架在駕駛人乙○○頸部，並以預藏之口罩罩住乙○○雙眼，喝令其不准動，致使
    乙○○不能抗拒，進而強取乙○○皮包內之現金新台幣（下同）二萬餘元、駕照
    及國際牌ＧＤ９０型行動電話（以下簡稱手機，序號為：0000000000
    00000號）一具，得手後逃逸。嗣經警方依據乙○○遭強盜之手機序號，循
    線於九十一年二月二十五日在台北縣汐止市○○街一號前查獲甲○○。
二、案經臺北縣警察局汐止分局報請臺灣士林地方法院檢察署檢察官偵查起訴。
    理  由
一、訊之被告甲○○矢口否認涉有右揭強盜犯行，辯稱：被告因準備於高雄開設小吃
    店，於九十年七月三十一日即南下高雄，嗣發現準備不及（後來改在八月八日開
    幕），翌日即八月一日晚間始北上至家中拿電視機，故不可能於上開時間即八月
    一日上午在案發地點犯案；又被告並未持有被害人乙○○前揭遭搶之手機，不知
    道被告使用之手機門號通聯紀錄何以會顯示被害人之手機序號，可能係手機序號
    有重覆，甚至被害人之手機之序號根本非000000000000000號云
    云。經查：
（一）被害人乙○○於前開時、地，被他人以上述方法，強盜前揭財物之事實，業據
      被害人於警詢及原審訊問時指證明確。被害人遭強盜之國際牌ＧＤ９０型手機
      ，原廠所編製之序號為000000000000000號，有遠傳電信股份
      有限公司（下稱遠傳公司）雙向通話明細表一紙在卷足據。
（二）其次，前揭被害人之手機，於九十年八月一日上午九時十五分十四秒開始，即
      被插上以被告配偶陳鳳琪名義申請之0000000000號電話晶片卡持續
      通話使用；依被告及證人劉秀珍、諸葛蕙之陳述，其中通話對象林晸（九十年
      八月一日上午九時四十七分五秒及九時四十七分二十秒）、劉秀珍（九十年八
      月一日晚上十一時四十五分八秒）、諸葛蕙（九十年八月二日上午十一時十分
      二秒及十一時四十分二秒），均係被告個人認識之友人，與陳鳳琪無關；其後
      ，於九十年八月八日凌晨二時十六分二十九秒、九十年八月十一日下午四時三
      十二分二十八秒，被害人之手機再改插上被告所申請之0000000000
      號電話晶片卡通話使用；迨至於九十年八月十五日，又插上被告所申請之00
      00000000號電話晶片卡通話使用等事實，分別有和信電訊股份有限公
      司（下稱和信公司）查詢資料、該公司0000000000號門號申請者資
      料暨通聯紀錄、中華電信股份有限公司查詢資料、台灣大哥大股份有限公司之
      查詢資料及該公司0000000000號門號申請者資料各一紙附卷可按。
      而前揭0000000000、0000000000、000000000
      0號等三個行動電話門號實際上均由被告交替使用，該等門號並無借給他人使
      用之情形，亦據被告供承在卷，並經證人即被告配偶陳鳳琪於警詢中陳述明確
      。足認被害人遭強盜之手機於案發後確係由被告使用。
（三）再者，依前揭被告持有之0000000000號門號通聯紀錄之記載，九十
      年八月一日上午八時五十分三十二秒及八時五十分三十七秒，被告先後收到兩
      通電話，所使用通訊之基地台均坐落基隆市○○區○○路七六號，而該基地台
      所在之實踐路即位處基隆市七堵區與台北縣汐止市交界處，此與本件案發之台
      北縣汐止市○○○路○段一七五號相當接近，此為被告所不否認，足見被告在
      九十年八月一日上午八時許，確在案發之台北縣汐止市○○○路○段一七五號
      附近。若再對照被害人遭強盜侵入車內之時間約在九十年八月一日上午八時二
      十分許，被害人並證稱﹕過程前後約二、三十分鐘等語，意即九十年八月一日
      上午八時五十分之前，被害人遭強盜之手機甫脫離被害人之持有。而被告於九
      十年八月一日上午八時五十分三十二秒及八時五十分三十七秒，尚以其自己之
      0000000000號手機接收電話，但自於同日九時十五分十四秒開始，
      被告即將其妻陳鳳琪名義之0000000000號電話晶片卡放入被害人之
      手機內使用。
（四）不僅如此，依被告持有之0000000000號電話之通聯紀錄，可知強盜
      發生前或強盜甫完成時，即九十年八月一日上午七時五十分四十秒至八時五十
      分三十七秒之間，該電話前後共接收四通撥入之電話，其時被告所使用之00
      00000000號電話之序號仍為000000000000000號；但
      強盜發生後之九時十五分十四秒，被告以相同電話撥出0000000000
      號電話，以及其後於同日上午九時四十七分五秒、九時四十七分二十秒接聽林
      晸名下0000000000號打來之兩通電話，均顯示出被害人被強盜之本
      案手機序號即000000000000000。足見在被害人被強盜之前後
      ，被告均曾使用門號為0000000000之手機，但強盜前、後顯示之序
      號卻不相同，被告曾將電話晶片置入被害人手機內使用之事實，足可認定。
（五）本案因行為人頭戴安全帽並矇面，被害人且遭口罩遮住眼睛，未能看見行為人
      之面貌，但該行為人之身材確實與被告之身材看起來很接近，九十一年二月二
      十四日警詢時聽被告的聲音結果認為與當時行為人的聲音很像等事實，亦據被
      害人於審理中到庭證述在卷。
（六）綜上所述，被告在本案犯罪時間後六月始獲案，致犯罪之其餘贓物不能查獲，
      然觀諸本案被害人之手機在上午八時五十分左右遭強盜，其後於同日上午九時
      十五分十四秒隨即換上被告之電話晶片卡通話，亦即手機被強盜後二十餘分鐘
      內，被告即持有並使用被害人所有之手機；前開時間內，被告之行蹤且均在犯
      罪現場附近（詳後述），在如此短促之時間內，被告顯不可能是透過其餘管道
      取得被害人之手機。若再參以被害人描述之行為人之聲音、身材，與被告相近
      ，足可認定被告即係強盜案之行為人。
（七）被告辯解及有利被告證據不足採之理由：
  １、被告辯稱：案發當日上午被告人在高雄處理開幕事宜，故不可能在案發現場犯
      案云云。然依證人即被告之胞妹周淑玲於原審訊問時證稱：「（是否記得你們
      餐廳何時開？）本來是八月一日開幕，因為菜色沒有準備好，所以後來改為八
      月八日開」、「（八月一日沒有開幕的情形如何？）因為我們店是頂來的，是
      七月底認為八月一日無法開幕，所以才改為八月八日，不是八月一日當天決定
      不開店」、「（是否記得八月一日當天被告有無去高雄？）我知道被告七月底
      有回去高雄，因為我一直打電話叫他回來，至於他八月一日是否有在高雄，我
      記得不太清楚」等語（見原審九十二年七月三十日訊問筆錄）。可知被告早在
      九十年七月底即知悉八月一日無法如期開幕，被告所辯八月一日在高雄處理開
      幕事宜，嗣發現準備不及趕回台北云云，並不可採。況依前揭被告使用之00
      00000000號行動電話通聯紀錄顯示，被告於九十年八月一日上午八時
      五十分三十二秒、上午八時五十分三十七秒、上午九時十五分十四秒、上午九
      時四十七分五秒、上午九時四十七分二十秒、下午五時十五分五十二秒、晚上
      十一時三十一分、晚上十一時四十五分八秒分別有通話之紀錄，該八通電話所
      使用之基地台僅有基隆市○○區○○路七六號、基隆市○○區○○街二二號及
      台北縣汐止市○○路○段四三七至四四七號等三處，而該三個基地台都位在台
      北縣汐止市與基隆市七堵區的交界附近，亦即本案案發地點附近。足見被告於
      九十年八月一日當天早上不僅未到高雄，更係在台北縣汐止市及基隆市七堵區
      交界附近，所辯不在場，顯與事實不符。
  ２、被告辯稱：被害人所指之被害時間，被告在另一處消費，並聲請本院調閱慶豐
      銀行之信用卡。然被告於八月一日雖有一筆交易，然其消費時間在該日之下午
      一時十九分，此有慶豐銀行股份有限公司九十三年二月二十六日及同年四月七
      日函可按。被告關於此部分之辯解，亦不足為有利被告之認定。
  ３、被告辯稱：被害人指歹徒係戴安全帽備口罩進入車內云云，足見本案歹徒係騎
      機車離開，然被告或配偶陳鳳琪均無機車云云。然查，被害人於原審訊問時係
      稱：「他後來如何離開我不知道」等語（見原審卷第一０一頁），亦即並未指
      歹徒騎機車，被告僅以被害人供述行為人戴安全帽，即推認行為人係騎機車，
      應屬臆測。縱認行為人係騎機車，而本案行為時，被告與其妻陳鳳琪並無登記
      於名下之機車（見交通部公路總局台北區監理所九十三年二月二十六日函），
      仍不能逕認被告非行為人，蓋取得機車管道頗多，借用、偷用等等，均有可能
      ，自不能以被告或其妻均無名下之機車，即排除被告係行為人。
  ４、被告又辯稱：被害人手機之序號出現在被告行動電話之通聯紀錄中，可能係行
      動電話序號重覆之故云云。惟查手機之序號，係行動電話製造廠商取得國際性
      組織ＦＣＣ之核准才得使用，其係一三十二位元之二進制碼，是用來識別陸地
      行動電話系統行動話機之安全號碼，此號碼應在製造廠內設定且無法加以更改
      ，每支行動電話之序號均不相同，有其專屬性等情，有最高法院八十八年度台
      上字第第三九０號、八十八年度台非字第二五號判決可參。手機序號既係用來
      辨識不同之行動電話機，當無同一組手機序號出現於二支行動電話之可能，被
      告辯稱可能係行動電話之話機序號重覆云云，實不足採。被告自此又改稱：販
      賣手機之廠商即松下資訊科技股份有限公司已函覆法院，表示因出賣時未登記
      ，故無法查得序號為：000000000000000號之國際牌ＧＤ９０
      型手機係出賣予何人，故被害人所指其遭強盜之手機是否即係上開序號，即有
      疑問云云。然查，每一手機於出廠時均有專屬之序號，不同手機不致有相同序
      號，已如前述。不僅如此，被害人報案時自承其被強盜之手機之號碼為000
      00000000（見偵卷第十八頁），觀諸該電話之通聯紀錄，可知，自九
      十年七月三十日十一時二十七分二十四秒至同年月三十一日十八時十五分二十
      一秒，被害人之0000000000電話共有八通撥、接電話之紀錄，每次
      通話紀錄，除顯示發話方及受話方之電話號碼外，並顯示被害人手機之序號為
      000000000000000（見偵卷第二七頁）。再觀諸前述被告輪流
      使用之三支行動電話之通話紀錄，可知在本案犯罪後之不同時間，曾顯示被害
      人手機之序號，其中被告使用之0000000000號電話，更顯示犯罪前
      之手機序號與犯罪後之手機序號不同。此即係同一張電話晶片卡，被分別使用
      在不同之手機之結果。被告所辯不能證明被害人之手機序號即係000000
      000000000號云云，自不可採。應附帶一提者，000000000
      0號電話，於八月一日上午九時十五分十四秒之通話，所顯示之序號為「00
      000000000000」，與其他時間內所通話所顯示之「000000
      000000000」號，略有不同（見偵卷第四一頁筆錄）。然若稍加比較
      ，即可推知前者為十四位數，後者為十五位數，其差別為前者少了個位數「０
      」，明顯可知係排列時未對齊所造成，難謂係同一手機出現而不同之序號。
  ５、原審公設辯護人為被告辯稱：依0000000000號電話之通聯紀錄，可
      知當天八時五十分三十二秒之通聯基地台位置為基隆市○○區○○路七六號七
      樓，而和信公司稱：基隆市○○區○○路七六號七樓基地台之通訊範圍含福六
      街、福五街、百三街、百五街、百一街、實踐路、明德三路及北基公路等語。
      但案發之台北縣汐止市○○○路○段一七五號最近基地台為同縣市○○路○段
      四三七至四四七號及同縣市○○路二九號，可見被告當時使用該門號之範圍並
      不包括案發現場附近，故被告自非行搶之歹徒云云。惟查，本強盜案約於九十
      年八月一日上午八時五十分前完成，已如前述，因之被告於上午八時五十分三
      十二秒通訊時，應該已經離開犯罪現場，且以行動電話基地台之設置，其通訊
      範圍之邊緣多相互重疊涵蓋，通訊時選擇使用之基地台並受地形地物與基地台
      天線角度之影響，而基隆市○○區○○路七六號七樓基地台事實上距離案發之
      台北縣汐止市○○○路○段一七五號附近十分接近，被告在案發現場通訊亦未
      必是利用台北縣汐止市○○路○段四三七至四四七號或同市○○路二九號之基
      地台；更何況被告既已離開現場，其通訊時所使用之基地台即可能因人之移動
      而變更。亦即不能僅以被告於上午八時五十分三十二秒使用基隆市○○區○○
      路七六號七樓基地台通訊之事實即推認被告於上午八時五十分之前其人不在案
      發之台北縣汐止市○○○路○段一七五號附近。其次，被告除於上午八時五十
      分三十二秒有通訊紀錄外，隨後在上午九時十五分十四秒，另將自己之電話晶
      片卡置入被害人遭強盜之手機，撥出0000000000號電話，當時被告
      所所使用之基地台位於基隆市○○區○○路二二號之基地台，該基地台雖亦在
      基隆市七堵區與台北縣汐止市交界附近，但位置係在前揭實踐路之基地台之東
      側，亦即離台北縣汐止市更遠一些。由此等電話通聯紀錄所示，被告在九十年
      八月一日上午八時五十分至九時十五分之間，係向東移動而逐漸遠離台北縣汐
      止市之案發地點，實際上與前揭被告於上午八時五十分之前在台北縣汐止市○○○路○段一七五號附近犯案之事實並無違背。
  ６、被告另以本案犯罪後之八月二日之通聯紀錄，顯示證人丁○○、丙○○二人之
      電話，曾與被害人手機序號之電話有通話紀錄（本院按：也就是與被告使用之
      0000000000號電話有通話紀錄），但該二證人到法院證述均不認識
      被告，足見被告未使用被害人之手機云云。然對話者雙方，不必然認識，對話
      之原因亦有多端，更有可能撥錯電話，不能以被告與丁○○、丙○○不認識，
      即推認被告不可能受話。此由證人丙○○證稱：我不認識被告，但我的電話二
      十四小時不關機，可能我睡醒後有來電顯示，所以回電等語（見本院九十三年
      四月十二日筆錄），即可印證。若再參照丙○○與前述行動電話之通話時間，
      分別為零秒、十秒及五秒（見偵卷第四一頁），應可認丙○○所述，可以採信
      。至於與丁○○之通話，亦僅有一通，時間為八秒，從此即不再有通話紀錄，
      有可能係相同情形。因之丁○○經本院傳喚雖未到庭，因不影響於事實之認定
      ，自不必再行傳、拘，併此敘明。
  ７、被告雖另質疑電話序號有盜拷可能。然觀諸前述說明，應可排除。又縱認被害
      人使用之手機係經人盜拷者，然依前述之說明，可知手機之使用，確係自被害
      人移轉為被告，不因序號經盜拷而影響本案事實之認定。
  ８、被告雖質疑被害人之指認不可靠。然如前所述，本院係綜合前述通聯紀錄、被
      害人之指述、犯罪時被告所在之地緣、被告之辯解見其情虛，為全盤之判斷，
      並非單以被害人之指認作為認定被告犯罪事實之依據。
  ９、被告另以其經濟、家庭、婚姻、工作狀況均佳，實無淪為行搶之徒之動機，並
      以其手機多支，應不致有更換晶片之使用之愚行云云。然此等事實，無關犯罪
      構成要件之認定，實不能作為有利被告之認定。
（八）綜上，被告所辯並不可採，本案事證明確，被告犯行可以認定，應依法論科。
二、按強盜罪之構成，固以其所實施之強暴、脅迫是否已達於使人不能抗拒之程度為
    必要，然是否不能抗拒，應就社會一般通念，在客觀上是否足以抑制被害人之意
    思自由為斷。且強盜罪之行為人所施用之不法方法，祇須抑壓被害人之抗拒，足
    以喪失其自由意思為已足，縱令被害人實際並無抗拒行為，於強盜罪之成立仍不
    生影響。本件被害人在車內遭被告脅迫，雙眼且遭口罩遮住視線，根本無從脫身
    ，且被告持刀架在被害人頸部，徵諸社會一般通念已足以壓制被害人之意思決定
    與行動自由。被害人亦證稱「（為何當時你沒有反抗？）因為他有刀子，我當時
    一直哭，不敢反抗」等語（見本院九十二年十一月七日審判筆錄），堪認被害人
    受脅迫時已喪失其自由之意思，而達到無法抗拒之程度。
三、被告手持足以作為兇器之刀器強取被害人之財物，合於刑法第三百二十一條第三
    款之加重條件，所為係犯刑法第三百三十條第一項加重強盜罪。起訴書之「證據
    並所犯法條」欄雖記載被告係犯刑法第三百二十八條第一項之強盜罪，然被告該
    持刀強盜之事實已明確記載於起訴書之犯罪事實欄中，應認已經起訴，附此敘明
    。被告所為原合於懲治盜匪條例第五條第一項第一款之罪之構成要件，惟被告行
    為後，懲治盜匪條例業於九十一年一月三十日經總統公布廢止，並於同日修正公
    布刑法第三百三十條第一項，均於同年二月一日生效，又懲治盜匪條例雖經廢止
    ，但因廢止同時業已修正刑法相關法條，立法目的旨在以修正後之刑法相關法條
    取代該條例部分相關法條，且因該條例廢止前，與新修正之刑法相關法條，均有
    刑罰規定，就此而言，自屬刑法第二條第一項所謂之行為後法律之變更，自應就
    行為時有效之懲治盜匪條例與裁判時之法律即修正後刑法相關規定比較適用。查
    修正後刑法第三百三十條第一項之罪，其法定刑為七年以上有期徒刑，相較行為
    時懲治盜匪條例第五條第一項第一款之罪法定刑為無期徒刑或七年以上有期徒刑
    ，比較新舊法結果，自以新法有利於被告，依刑法第二條第一項前段之規定，應
    適用最有利於被告之新法，即裁判時之刑法第三百三十條第一項。原審法院比較
    新、舊法律之適用後，適用刑法第二條第一項前段、第三百三十條第一項之規定
    ，並審酌被告犯罪動機、手段、對被害人之危害程度及其犯罪後否認犯行等一切
    情狀，量處有期徒刑七年二月，並敘明扣案之序號為000000000000
    000號國際牌ＧＤ９０行動電話為被告之胞妹周淑玲交付被告使用，並非被害
    人遭搶之贓物，又非供犯罪所用之物，自無從加以沒收；至於被告強盜所使用類
    似瑞士刀之小刀乙支、口罩兩個及安全帽乙頂，並未扣案，亦無證據足認其現仍
    存在，爰不併予沒收。本院經核認事用法均無不當，量刑亦稱妥適。被告上訴否
    認犯罪，指摘原審判決不當，為無理由，應予駁回。
據上論斷，應依刑事訴訟法第三百六十八條，判決如主文。
本案經檢察官朱家崎到庭執行職務。
中    華    民    國    九十三    年      六          月     十五       日
                              臺灣高等法院刑事第七庭
                                  審判長法  官  吳  啟  民
                                        法  官  蘇  隆  惠
                                        法  官  林  瑞  斌
右正本證明與原本無異。
如不服本判決，應於收受送達後十日內向本院提出上訴書狀，其未敘述上訴之理由者
並得於提起上訴後十日內向本院補提理由書（均須按他造當事人之人數附繕本）。
                                        書記官  丁  淑  蘭
中　　　華　　　民　　　國　　九十三　　年　　　六　　　月　　 十五 　　日
附錄本判決論罪科刑法條全文：
刑法第三百三十條
犯強盜罪而有第三百二十一條第一項各款情形之一者，處七年以上有期徒刑。
前項之未遂犯罰之。
